臺灣高等法院臺南分院民事判決
109年度消上字第5號
上  訴  人  蔡○森  
            黃○盈  
共      同
訴訟代理人  康文彬律師
被上 訴 人  良勳建設有限公司
法定代理人  顏嘉輝  
被上 訴 人  顏裕昌  
            王秀緞  
上三人共同
訴訟代理人  蘇清水律師
            黃聖珮律師
            張尹嫚律師
被上 訴 人  林覺偉  
上列當事人間請求侵權行為損害賠償事件，上訴人等對於中華民
國109年5月20日臺灣臺南地方法院第一審判決(108年度消字第11
號)，提起部分上訴，本院於110年4月15日言詞辯論終結，判決
如下：
    主  文
上訴駁回。
第二審訴訟費用由上訴人等共同負擔。
    事實及理由
壹、程序方面：
    按當事人喪失訴訟能力或法定代理人死亡或其代理權消滅者
    ，訴訟程序在有法定代理人或取得訴訟能力之本人，承受其
    訴訟以前當然停止。該條所定之承受訴訟人，於得為承受時
    ，應即為承受之聲明；民事訴訟法第170條、第175條第1項
    分別定有明文。本件被上訴人良勳建設有限公司（下稱良勳
    公司）之法定代理人，已於民國（下同）108年12月26日由
    甲○○變更為戊○○，業據良勳公司提出經濟部商工登記公示資
    料查詢服務資料為證，並具狀聲明承受訴訟（見本院卷第95
    至97頁），核無不合，應予准許（原審於審理期間並未依聲
    請或依職權命被上訴人良勳公司承受訴訟，應予以補正）。
貳、實體方面：
一、上訴人等主張：
  ㈠上訴人等為蔡○澄之父母，上訴人等於105年12月間向良勳公
    司購買其營造並管理位在臺南市○○區○○○路000號之「○○○○○
    大樓」（下稱系爭大樓）內建物。良勳公司於營造系爭大樓
    時，明知所興建建築物之用途為住宅，依建築技術規則建築
    設計施工編（下稱系爭施工編）第38條規定，其欄杆不得設
    有可供直徑10公分物體穿越之鏤空或可供攀爬之水平橫條，
    竟疏於注意，使系爭大樓頂樓鐵製欄桿與高90公分之女兒牆
    （貼有磁磚，下稱系爭女兒牆）間，留有相隔具有10公分高
    ，且寬度超過10公分之空間（下稱系爭鏤空），並因此欄桿
    設置不良，致蔡○澄於106年6月13日自系爭大樓頂墜樓，因
    顱腦開放性損傷致死。嗣經上訴人等調閱建築設計圖，原無
    系爭鏤空，顯示建商與建築師並未按圖施作與監造，致使系
    爭女兒牆易於攀爬，實為事故發生之因。
  ㈡上訴人等依民法第184條、第185條、第192條、第194條及消
    費者保護法（下稱消保法）第7條、第51條與公司法第23條
    第2項請求被上訴人等賠償下列損失：
　⒈殯葬費用：上訴人黃○盈因蔡○澄死亡一事，因而支出火化處
    理費新臺幣（下同）6,000元、殯儀館場地設施使用費4,400
    元、歸仁區公所納骨堂拜飯費7,200元及歸仁區公所殯葬業
    務應付代收款55,000元，共計72,600元。
　⒉法定扶養費用：上訴人等65歲後，可推認無勞動能力而無法
    維持生活，即有請求法定扶養義務人扶養之權利；蔡○森得
    一次請求賠償之法定扶養費為991,345元，黃○盈得一次請求
    賠償之法定扶養費為1,122,858元。
　⒊精神慰撫金：每人各250萬元。
　⒋懲罰性賠償金：蔡○森於本件事故中所受之損害3,491,345 元
    ，故請求良勳公司應給付其懲罰性賠償金349萬元；另黃○盈
    於本件事故中所受之損害計3,695,458元，故請求良勳公司
    應給付其懲罰性賠償金369萬元。
　㈢被上訴人甲○○前為良勳公司之負責人，依公司法第23條第2 
    項規定，應負連帶賠償責任；而被上訴人丁○○為良勳公司之
    實際負責人，對於興建系爭大樓有疏失導致蔡○澄死亡，應
    負民法第184條、第185條侵權行為連帶賠償責任；被上訴人
    丙○○為系爭大樓之建築師，竟對建築法及建築技術規則中對
    於欄杆安全性之要求，疏於注意，使系爭大樓頂樓女兒牆上
    留有鏤空、欄杆增加可供攀爬之危險性，造成蔡○澄自系爭
    大樓頂樓墜樓身亡，依前揭民法侵權行為規定，應與其他被
    上訴人等連帶負賠償責任。
　㈣原審為其等敗訴之判決，尚有未合；爰均提起部分上訴聲明
    ：1.原判決關於不利於上訴人等後開部分均廢棄；2.被上訴
    人等4人應連帶給付蔡○森250萬元、黃○盈2,572,600元，及
    均自106年6月13日起至清償日止，各按年息百分之5計算之
    利息。3.良勳公司應給付蔡○森250萬元、黃○盈2,572,600元
    ，及均自106年6月13日起至清償日止，各按年息百分之5計
    算之利息。4.如受有利判決，願供擔保請准宣告假執行。
二、被上訴人等部分；
  ㈠良勳公司、甲○○、丁○○等以：
  1.系爭女兒牆總高1.5公尺，雖於離地面高0.9公尺至1公尺處
    有系爭鏤空10公分，惟並無設置可供攀爬之水平橫條，無違
    反系爭施工編第38條規定，上訴人等向臺灣臺南地方檢察署
    （下稱臺南地檢署）提起其等涉犯業務過失致死告訴，本已
    不起訴處分在案，嗣上訴人等不服再議而發回續行調查，經
    檢察官以該署107年度偵續字第31號案件送請社團法人臺南
    市建築師公會（下稱南市建築師公會）作鑑定報告（下稱系
    爭鑑定報告），已指明系爭女兒牆設計並無違反法令，且蔡
    ○澄之死亡與系爭女兒牆設計亦無因果關係。
  2.系爭鏤空設計，實非死亡結果發生之條件，另系爭大樓頂樓
    之女兒牆及欄杆總高度1.5公尺，高於蔡○澄之身高，且蔡○
    澄之胸部亦無法輕易穿越系爭鏤空之空隙。
  3.良勳公司為資本額一億元之企業，甲○○、丁○○不可能每個建
    案之細節皆能事必躬親，無從僅以上訴人等主張甲○○、丁○○
    為良勳公司之負責人，即便就系爭女兒牆設計有所缺失（假
    設語氣），尚非甲○○、丁○○執行業務範圍所應注意能注意之
    處，難認甲○○、丁○○具有過失。
  ㈡丙○○以：
　　內政部也判斷系爭大樓合法，沒有違規問題。目前建築高度
    在1.2公尺，假設住戶小孩自行爬窗掉下，就怪建商，很不
    合理，上訴人也應負責等語。
  ㈢依上，均答辯聲明：1.上訴駁回；2.如受不利判決，願供擔
    保請准宣告假執行。
三、兩造不爭執之事實（本院卷第464頁）：
  ㈠上訴人等於105年12月間向良勳公司購買其營造並管理之系爭
    大樓內建物。
  ㈡系爭女兒牆底部水泥構造就0.90公尺、鏤空設計10公分（即
    於離平檯地面高0.9公尺至1公尺處鏤空10公分）、鐵欄杆部
    分50公分，共計1.5公尺。
  ㈢上訴人等之子蔡○澄於106年6月13日自系爭大樓16樓墜樓致顱
    腦開放性損傷致死（下稱系爭事故），蔡○森以甲○○、丁○○
    等為被告向臺南地檢署提起涉犯業務過失致死告訴，經臺南
    地檢署檢察官為不起訴處分在案（106年度偵字第19819號）
    ，嗣上訴人不服再議，經臺灣高等檢察署臺南檢察分署（下
    稱臺南高分檢）發回續行偵察，嗣經臺南地檢署檢察官仍為
    不起訴處分（108年度調偵續字第31號、同年度調偵字第153
    4號），上訴人等不服再提起再議，已經臺南高分檢以109年
    度上聲議字第176號案件處分書駁回再議；上訴人等就該案
    請求交付臺灣臺南地方法院（下稱原審法院）審判，經原審
    法院刑事庭以109年度聲判字第16號裁定駁回聲請。
  ㈣良勳公司因系爭事故由銷售部副總經理、工務部經理代表給
    予上訴人等20萬元之慰助金，由上訴人等收受。    ㈠
四、兩造爭執之事項：
  ㈠系爭女兒牆之設計是否違反系爭施工編第38條之規定？系爭
    事故與系爭大樓頂樓女兒牆設計有無因果關係？被上訴人等
    就蔡○澄之死亡，有無過失責任？上訴人等依民法第184條、
    第185條、第192條、第194條及消保法第7條、公司法第23條
    規定，請求被上訴人等連帶賠償其損害，於法是否有據？
  ㈡系爭女兒牆設計是否因不符合安全上要求而有瑕疵？上訴人
    等依消保法第7條、第51條規定，請求良勳公司給付懲罰性
    違約金，是否有理由？  ㈠
五、得心證之理由：
　㈠按民事訴訟如係由原告主張權利者，應先由原告負舉證之責
    ，若原告先不能舉證，以證實自己主張之事實為真實，則被
    告就其抗辯事實即令不能舉證，或其所舉證據尚有疵累，亦
    應駁回原告之請求（最高法院17年上字第917號裁判參照）
    。又依民法第184條第1項前段規定，侵權行為之成立，須行
    為人因故意過失不法侵害他人權利，亦即行為人須具備歸責
    性、違法性，並不法行為與損害間有因果關係，始能成立，
    且主張侵權行為損害賠償請求權之人，對於侵權行為之成立
    要件應負舉證責任（最高法院100年度台上字第328號裁判參
    照）。次按侵權行為之債，固以有侵權之行為及損害之發生
    ，並二者間有相當因果關係，為其成立要件（即責任成立之
    相當因果關係）。惟相當因果關係乃由「條件關係」及「相
    當性」所構成，必先肯定「條件關係」後，再判斷該條件之
    「相當性」，始得謂有相當因果關係，該「相當性」之審認
    ，必以行為人之行為所造成之客觀存在事實，為觀察之基礎
    ，並就此客觀存在事實，依吾人智識經驗判斷，通常均有發
    生同樣損害結果之可能者，始足當之；若侵權之行為與損害
    之發生間，僅止於「條件關係」或「事實上因果關係」，而
    不具「相當性」者，仍難謂該行為有「責任成立之相當因果
    關係」，或為被害人所生損害之共同原因（最高法院101年
    度台上字第443號裁判參照）。復按民法第185條第1項前段
    所謂共同侵權行為，須數人共同對於同一損害，有主觀之意
    思聯絡或客觀之行為關連共同始足當之。其為主觀共同加害
    行為者，加害人於共同侵害權利或利益之目的範圍內，各自
    分擔實行行為一部，而互相利用他人之行為，以達其目的；
    其為客觀行為關連共同者，則須各行為人皆具備侵權行為之
    要件始能成立。是法院命多數被告依民法第185條第1項前段
    負連帶賠償責任者，應查明係主觀共同加害行為或客觀之行
    為關連共同，再依所認定之事實予以論斷（最高法院109年
    度台上字第2367號裁判參照）。
　㈡關於兩造爭執之事項㈠部分： 
　1.系爭女兒牆之設計及現況，無違反系爭施工編第38條之規定
    ：
  ⑴按設置於露臺、陽臺、室外走廊、室外樓梯、平屋頂及室內
    天井部分等之欄桿扶手高度，不得小於1.1公尺；10層以上
    者，不得小於1.2公尺。建築物使用用途為A-1、A-2、B-2、
    D-2、D-3、F-3、G-2、H-2組者，前項欄桿不得設有可供直
    徑10公分物體穿越之鏤空或可供攀爬之水平橫條；系爭施工
    編第38條第1、2項定有明文。
  ⑵上訴人等主張：被上訴人等設計及施工違反系爭施工編第38
    條第1、2項規定等語，固據其提出系爭大樓頂樓事故發生處
    照片（見原審補字卷第31-33頁）、頂樓圍牆案發前後拍攝
    圖、頂樓圍牆建築設計圖（原審卷第41頁）、鐵製欄桿照片
    、鏤空處加裝玻璃照片為證（原審卷第81、83頁），惟查：
　①本件經臺南地檢署調閱系爭大樓之竣工圖、建築設計圖，並
    連同建物現況照片等相關資料，囑託南市建築師公會，就下
    列問題：「頂樓陽台欄杆之設置，是否符合現行之建築法規
    （鏤空10公分是否符合規定）？」、「建築設計圖及現況照
    片，判斷頂樓陽台欄杆是否有按圖施工？」等為鑑定，鑑定
    結果稱：「系爭大樓頂樓陽台欄杆高度1.5公尺。水平鏤空
    為10公分。經研判尚符合現行法條規定」（見鑑定報告第5
    頁）、「頂樓陽台欄杆總高度應為相符，複合材料亦同，但
    複合方式則有複合材料尺寸及鏤空之相異，與原設計圖略有
    不同。惟其不同之處並無礙於建築技術規則38條之法規檢討
    」（見鑑定報告第6頁），有南市建築師公會108年4月30日0
    00000000號函附之「107年度偵續字第31號」鑑定報告（下
    稱系爭鑑定報告）乙份附卷可稽（見原審消字卷第165-171
    頁）。
  ②系爭鑑定報告之鑑定人乙○○於臺南地檢署證稱：「我有看過
    他原來的設計圖，設計圖就是在第13頁附件三，圖面上標明
    的是欄杆高度總高度是160公分，其中80公分是實牆，另外
    有80公分是玻璃欄杆，但是從第15頁附件四的現場照片所標
    尺寸實牆變成90公分、鏤空10公分，上面再加50公分的玻璃
    欄杆，總高度變成150公分，這就是在鑑定報告所講略有不
    同的地方；鑑定報告最後有敘明無礙於建築技術規則38條之
    法規檢討，意思就是他並沒有違反第38條，因為技術規則第
    38條規定要超過120公分就是沒有違法，他實際上150公分已
    經符合規定」等語（見107年度偵續字第31號偵查卷第303-3
    05頁）；準此，系爭女兒牆之實際高度150公分，已高於系
    爭施工編第38條規定120公分，並未違反規定，是被上訴人
    等抗辯稱系爭大樓之設計及施工均符合法規及設計圖之規定
    乙情，尚非無憑。
  ⑶上訴人等又主張：系爭施工編第38條第2項規定所稱「可供攀
    爬之水平橫條」，解釋上應著重於欄杆之設置是否產生可供
    攀爬之效果，而非構成本身是否為水平橫條之樣式等語，並
    提出內政部96年5月24日台內營字第0960803082號令函釋，
    及引用系爭鑑定報告附件三為據；惟查：
　①經臺南地檢署函詢臺南市政府工務局（下稱工務局）現場照
    片中圍牆上鐵件，是否屬於系爭施工編第38條所定之「水平
    橫條」，工務局函覆略以：「應判斷有無供意圖攀爬之行為
    為宜。」有臺南市政府工務局107年9月3日南市工管二字第1
    070968162號函在卷可按（同上偵續卷第219-220頁）。
　②鑑定人乙○○於偵查中具結證稱：「（提示附件三竣工圖、附
    件四現況照片，良勳公司在系爭大樓16樓有無「可供攀爬之
    水平橫條」？）這一條的立法對象，在營建署是針對一定年
    齡以下，事實行為能力不完全的兒童的立法，攀爬在立法上
    並沒有明確的高度定義，只要牆面高度到一定程度，不會造
    成容易攀爬就不會構成可供攀爬，但是這個高度並沒有明文
    規定，營建署也沒有針對要有幾公分的牆面才符合不可供攀
    爬，也沒有做一個明確性的規範；例如是現場有設計橫條，
    當作階梯一直爬上去，所以目前實務上的設計，都沒有做橫
    條式設計」等語在卷（同上偵續卷第305頁）。核與證人即
    工務局建築管理科二股代理股長蔡亨旺於偵查中證稱：「（
    良勳公司在系爭大樓16樓有無『可供攀爬之水平橫條』？）就
    這個部分法令沒有規定」、「（提示系爭鑑定報告第15頁-
    附件四，系爭大樓16樓圖中50公分是否屬於『可供攀爬之水
    平橫條』？）無法認定，因為法令裡面沒有解釋水平橫條，
    實際上法令沒有規定下面的實牆跟上面的欄杆是否稱為水平
    橫條，這部分目前沒有明確的定義」等語（見108年度調偵
    續卷第57頁）相符，是依證人等前揭證詞，關於可供攀爬之
    高度，法令尚無明文。
　③然依系爭鑑定報告之鑑定內容所載，已鑑定稱：「1.系爭施
    工編第38條依內政部營建署108年4月18日營署建管字第1081
    067799號函說明本條之立法原意及目的：『欄桿不得設有可
    供直徑10公分物體穿越之鏤空』係為避免兒童將頭伸入被夾
    住而造成傷害；『可供攀爬之水平橫條』係為讓兒童得以藉靠
    攀爬之支撐點。而依系爭大樓頂樓之現況照片，欄杆總高度
    1.5公尺，水平鏤空10公分，經研判符合現行法規規定。2.
    建築設計圖所示頂樓陽台欄杆為80公分高之鋼筋混凝土牆上
    附加80公分高之玻璃欄杆之複合式陽台欄杆，依現況照片所
    示頂樓陽台欄杆為90公分高之鋼筋混凝土牆上附加10公分鏤
    空及50公分高之玻璃欄杆之複合式陽台欄杆，總高度為150
    公分；惟因現況為現場完工後淨尺寸，仍需考量屋頂地坪因
    洩水粉刷及防水隔熱等之施工厚度（一般約需l0cm左右），
    故現況欄杆之總高度於裸結構時應可估計為160cm。3.綜上
    ，頂樓陽台欄杆總高度應為相符，複合式材料亦同，但複合
    方式則有複合材料尺寸及鏤空之相異，與原設計圖略有不同
    ，惟其不同之處並無礙於建築技術規則第38條之法規檢討。
    」，有系爭鑑定報告影本在卷可憑（見系爭鑑定報告第5-6
    頁即原審消字卷第170-171頁）。
  ④再經臺南地檢署就系爭大樓之竣工圖與建築圖索引不符之問
    題，函詢內政部有關系爭施工編第38條第2項之立法目的，
    經該部函覆96年5月24日增列、同年7月2日修正之說明：「
    為避免兒童將頭伸入被夾住或鏤空部分不得設有水平桿件或
    讓兒童得以藉靠攀爬之支撐點，限制欄杆之直桿件間距不得
    大於10公分。」「不得設有可供直徑10公分物體穿越之鏤空
    ；且本項各類建築物，亦不得設置可供攀爬之水平橫條。」
    有內政部107年5月16日內授營建管字第1070031122號函附卷
    可佐（見同上偵續卷第171-176頁）。
　⑤依上，本件判斷系爭大樓頂樓設置10公分鏤空之設計、施作
    有無違反系爭施工編第38條第2項規定，應以其設置在「一
    般人正常使用方式情形下」之經驗法則，是否符合立法目的
    為考量標準，而觀系爭施工編第38條限制鏤空部分不得大於
    10公分之立法目的，乃在於避免孩童頭部較小被夾住或穿越
    而墜樓，而本件系爭頂樓欄桿設置10公分鏤空，未有違反建
    築法規之情事，且係置放系爭女兒牆之上方，離系爭大樓頂
    樓地板已有90公分之高度，已如前述；是應認已具備阻擋孩
    童頭部被夾住或穿越，或藉靠攀爬而墜樓之通常應有之作用
    或功能。據此，上訴人等遽以主張被上訴人等之設計或施工
    ，有違反立法目的之情事云云，容有誤會，尚難採為有利於
    其之認定。
  ⑷上訴人等另主張：系爭大樓第2次變更設計或竣工圖面中女兒
    牆與強化玻璃欄杆間，並無預留任何鏤空，惟案發時系爭大
    樓頂樓女兒牆上之欄桿卻有鏤空，故被上訴人等甲○○、丁○○
    就系爭大樓頂樓未按圖施工，其設計施工違反法令等語。惟
    查，鑑定人乙○○於偵查中已證稱：「（良勳公司在系爭大樓
    16樓後來改成有鏤空10公分設計，需要變更設計嗎？）如果
    符合法規規範範圍內，是可以竣工圖方式來完成他的修正；
    現場施作的方向應該是說有沒有違反法規，這個要瞭解的是
    ，他有沒有違反技術規則，就鑑定人的瞭解是沒有違反規則
    」等語明確（同上偵續卷第304頁）；再參諸證人蔡亨旺於
    偵查中具結證稱：「鑑定報告第13頁-附件三、及第15頁-附
    件四之女兒牆形式變更，可做竣工修正，免辦理變更設計。
    依建築技術規則規定露台、欄杆的只要高度1.2公尺以上，
    就符合法令規定，不需要做變更設計的；以驗收程序來說，
    我們只驗收女兒牆的總高度；依照第13頁立面圖，原本設計
    是1.6公尺，後來在照片中只呈現1.5公尺，公司未辦理變更
    ，這是符合法令規定。以圖面標示女兒牆總高度大於1.2公
    尺，是符合建築技術規則；依據建築技術規則第38條講的是
    設於露台、陽台、室外走廊、室外樓梯、平屋頂及室內天井
    等之欄杆扶手高度，不得小於1.1公尺，10樓以上不得小於1
    .2公尺。本件是屬於屋頂露台之女兒牆，依38條的精神，只
    要超過1.2公尺就沒有違法」等語（見調偵續卷第11-12、56
    -57頁）。依此而為推求，系爭大樓竣工圖鏤空10公分部分
    ，並未違反相關規定，且系爭女兒牆實際上高度達1.5公尺
    ，已高於系爭施工編第38條規定1.2公尺；又系爭女兒牆中
    間鏤空10公分處與其上透明玻璃圍欄，及其下之水泥牆體係
    屬垂直面，並非如階梯般可逐級而上之設施，自難認屬於可
    供攀爬之水平橫條。依此，上訴人等主張被上訴人等有變更
    設計，其施工均違反系爭施工編第38條規定云云，於法尚有
    誤會。
  2.系爭事故之發生與系爭女兒牆之設計，無因果關係：
  ⑴依現場照片，系爭女兒牆並非如階梯般可逐級而上之設施；
    又系爭事故發生當時，系爭女兒牆下方為高度90公分水泥牆
    體，中間鏤空10公分，再上方為50公分高之透明玻璃欄杆之
    複合式陽台欄杆，離大樓頂陽台地面合計為1.5公尺。而蔡○
    澄當時之身高約1.4公尺，有法醫檢驗報告書載明在卷，已
    為上訴人等所不否認（見偵查相驗卷宗第31頁）；依此縱兩
    足站立在鏤空處女兒牆上，其上尚有60公分高之透明玻璃圍
    欄，可阻絕身體往外傾斜，若無撐起身體超越玻璃圍欄或跨
    越透明玻璃圍欄之危險動作，應即無墜落之立即危險。至一
    般人若攀爬上女兒牆上之處（即以腳站在中間鏤空處），若
    起身應有跌落之可能；惟此乃行為人自招之危險行為，究之
    與已符合系爭施工編第38條規定相符之系爭女兒牆設計設置
    間無相當因果關係存在，且已超乎被上訴人通常合理安全性
    之期待。
  ⑵又建築設施，僅能防止一般人可得預見及預防之意外行為，
    自主危險之行為，尚非一般人所得防免。系爭女兒牆高度達
    150公分，已高於蔡○澄身高，足達阻絕蔡○澄墜落之安全性
    設置目的；至蔡○澄以手部撐起身體，或跨越玻璃圍欄之行
    為導致墜落，已超越一般建築師所得設想或預防；是難認系
    爭女兒牆之設計、施工，與系爭事故之發生，具有相當之因
    果關係。
  3.依上所述，被上訴人等就系爭大樓之設計、施工，並未違反
    系爭施工編第38條之規定，且系爭事故之發生與系爭女兒牆
    之設計亦無相當因果關係事證（暨違反法令情形），又依上
    說明，被上訴人等就有如何對於同一損害，有主觀之意思聯
    絡或客觀之行為關連共同，其為主觀共同加害行為者，加害
    人於共同侵害權利或利益之目的範圍內，各自分擔實行行為
    一部，而互相利用他人之行為，以達其目的；其為客觀行為
    關連共同者，各行為人尚皆具備侵權行為之要件情形，迄未
    據上訴人等舉證證實；則上訴人等主張：被上訴人等4人（
    含良勳公司及丙○○等）對於蔡○澄之死亡，應負共同侵權行
    為責任；甲○○、丁○○等為良勳公司之前負責人、實際負責人
    等並應依公司法第23條第2項之規定（即公司負責人對於公
    司業務之執行，如有違反法令致他人受有損害時，對他人應
    與公司負連帶賠償之責），就良勳公司之侵權行為應負連帶
    責任云云，即均非有據。
㈢關於兩造爭執事項之㈡懲罰性違約金部分： 
⒈按從事設計、生產、製造商品或提供服務之企業經營者，於提
  供商品流通進入市場，或提供服務時，應確保該商品或服務，
  符合當時科技或專業水準可合理期待之安全性。商品或服務具
  有危害消費者生命、身體、健康、財產之可能者，應於明顯處
  為警告標示及緊急處理危險之方法。企業經營者違反前2項規
  定，致生損害於消費者或第三人時，應負連帶賠償責任。但企
  業經營者能證明其無過失者，法院得減輕其賠償責任；消保法
  第7條定有明文；惟觀該條92年1月22日修正理由，消保法第7
  條該條第1項所稱安全或衛生上之危險，應係指商品或服務欠
  缺安全性，而所謂「欠缺安全性」，指商品於流通進入市場時
  或服務於提供時，不符合當時科技或專業水準可合理期待之安
  全性而言，係參考歐體指令第6條並將本法施行細則第5條第1
  項及第2項規定修正予以納入。次按依本法所提之訴訟，因企
  業經營者之故意所致之損害，消費者得請求損害額5倍以下之
  懲罰性賠償金；但因重大過失所致之損害，得請求3倍以下之
  懲罰性賠償金，因過失所致之損害，得請求損害額1倍以下之
  懲罰性賠償金；同法第51條固定有明文。惟該條規定乃為懲罰
  惡性之企業經營者，並嚇阻其他企業經營者仿效所為，且以企
  業經營者有故意或過失為要件。
2.查系爭女兒牆之設計，並無違反當時之建築技術規則，已如上
  述，因認已符合當時科技或專業水準可合理期待之安全性，依
  前揭說明，難認被上訴人等關於系爭女兒牆之設計商品、提供
  服務，有違反消保法第7條規定之情事，或有同法第51條規定
  之過失暨因果關係；上訴人等請求依消保法第7條、第51條規
  定之法律關係，請求被上訴人良勳公司應給付賠償蔡○森250萬
  元、黃○盈2,572,600元云云，即屬無據。
六、綜上所述，上訴人等依民法第184條、第185條、第192條、
    第194條及消保法第7條、第51條與公司法第23條第2項規定
    之法律關係，請求被上訴人等4人連帶給付蔡○森、黃○盈依
    序250萬元、2,572,600元，及均自106年6月13日起至清償日
    止，各按年息百分之5計算之利息；又良勳公司除上開所示
    連帶賠償金額外，尚應另給付蔡○森、黃○盈各1倍之懲罰性
    違約金即250萬元、2,572,600元本息，均非正當，不應准許
    ；其假執行之聲請亦失所附麗，應併予駁回。從而原審所為
    上訴人等敗訴之判決，經核並無不合。上訴論旨指摘原判決
    不當，求予廢棄改判，為無理由，應駁回其上訴。
七、本件事證已明，兩造其餘之攻擊或防禦方法及舉證，核與本
    判決之結果不生影響，爰毋庸逐一論列，附此敘明。
八、據上論結，本件上訴為無理由，依民事訴訟法第449條第1項
    、第78條、第85條第1項前段，判決如主文。
中　　華　　民　　國　　110 　年　　5 　　月　　6 　　日
                  民事第三庭    審判長法  官  張世展 
　　　　　　　　　              
                                      法  官  黃佩韻
                                      
                                      法  官  莊俊華
上為正本係照原本作成。
上訴人如不服本判決，應於收受送達後20日內向本院提出上訴書
狀，其未表明上訴理由者，應於提出上訴後20日內向本院補提出
理由書狀（均須按他造當事人之人數附繕本），上訴時應提出委
任律師或具有律師資格之人之委任狀；委任有律師資格者，另應
附具律師資格證書及釋明委任人與受任人有民事訴訟法第466條
之1第1項但書或第2項（詳附註）所定關係之釋明文書影本。如
委任律師提起上訴者，應一併繳納上訴審裁判費。
被上訴人不得上訴。
中　　華　　民　　國　　110 　年　　5 　　月　　6 　　日

                                      書記官  劉素玲
【附註】
民事訴訟法第466條之1：
⑴對於第二審判決上訴，上訴人應委任律師為訴訟代理人。但上
  訴人或其法定代理人具有律師資格者，不在此限。
⑵上訴人之配偶、三親等內之血親、二親等內之姻親，或上訴人
  為法人、中央或地方機關時，其所屬專任人員具有律師資格並
  經法院認為適當者，亦得為第三審訴訟代理人。
民事訴訟法第466條之2第1項：
上訴人無資力委任訴訟代理人者，得依訴訟救助之規定，聲請第
三審法院為之選任律師為其訴訟代理人。